【裁判字號】    89,訴緝,20
【裁判日期】    890229
【裁判案由】    殺人未遂
【裁判全文】
臺灣板橋地方法院刑事判決                          八十九年度訴緝字第二０號
    公  訴  人    臺灣板橋地方法院檢察署檢察官
    被      告    丁○○
    指定辯護人    本院公設辯護人乙○○
右列被告因殺人未遂案件，經檢察官提起公訴（八十八年度偵字第一五五四０號），
本院判決如左：
    主  文
丁○○殺人未遂，處有期徒刑伍年壹月。
扣案之開山刀壹把沒收。
    事  實
一、丁○○前於民國七十八年間，因違反懲治盜匪條例等罪，經法院判處應執行有期
    徒刑六年十月確定，於八十一年三月二十六日假釋出獄，縮刑期滿日期為八十三
    年五月九日（尚不構成累犯），猶不知悔悟，因不滿與其已育有一子之女友丙○○與甲○○（起訴書記載為林信祺）交往，於八十八年六月二十三日上午六時許
    ，在臺北縣樹林市○○街三十三巷大同公園內，見甲○○與丙○○共乘甲○○所
    駕駛之車號ＥＣ─三七八五號小客車，竟基於殺人之故意，除以閩南語稱：「給
    你死」，並持己有預藏之開山刀一把，朝躺坐於小客車內駕駛座休憩之甲○○頭
    部及身體猛砍數刀，致甲○○左側頭皮深裂傷併頭骨外露七公分、左上臂深裂傷
    深及肌肉層七公分、右拇指及食指深裂傷併食指深及淺屈指肌腱及神經斷裂。嗣
    經路人見狀報警，員警趕抵上址，丁○○始罷手逃逸。甲○○經丙○○緊急送醫
    治療得宜，而未生死亡之結果。
二、案經甲○○訴由臺北縣警察局樹林分局報請臺灣板橋地方法院檢察署檢察官偵查
    起訴。
    理  由
一、訊據被告丁○○，供承於右揭時、地持開山刀砍傷告訴人甲○○之事實不諱，惟
    矢口否認有置甲○○於死地之犯意，辯稱：伊因吞服大量安眠藥，遂質問丙○○
    何需激怒行將死亡之人？且伊原僅擬教訓甲○○，而攜帶開山刀係為防身，至甲○○所受之傷害，乃因甲○○伸手欲搶下開山刀，二人於拉扯間不慎遭割傷云云
    。
二、經查，被告於右揭時、地持預藏之開山刀，趁甲○○在車內休憩之際，突開車門
    朝其頭部、左上臂等身體重要部位砍殺，並以閩南語稱「給你死」，翌日猶撥打
    丙○○之0000000000號行動電話，向甲○○宣稱將依報紙所登載之內
    容行事（即砍死甲○○）等情，迭據告訴人甲○○及在場目睹、耳聞之證人丙○○證述綦詳，互核相符，復有開山刀一把扣案可稽；且衡諸告訴人係處於小客車
    內，空間狹窄，一時復欠缺防禦意思及抵擋工具，任被告持刀揮砍，被告迄見員
    警抵達始罷手逃逸，足徵其有置告訴人於死地之意圖甚明。
三、次查，刑法上殺人未遂罪與傷害罪之區別，應視加害人有無殺意以為斷。被害人
    所受傷害程度，固不能據為認定有無殺意之唯一標準，但加害人下手之部位、用
    力之程度及經過情形如何，於審究犯意方面，仍不失為重要參考資料，最高法院
    八十五年度臺上字第一六０八號及八十七年度臺上字第三一二三號判決意旨可資
    參照。本件告訴人因被告之持開山刀砍殺行為，致受有左側頭皮深裂傷併頭骨外
    露七公分、左上臂深裂傷深及肌肉層七公分、右拇指及食指深裂傷併食指深及淺
    屈指肌腱及神經斷裂等傷害，亦有財團法人恩主公醫院出具之甲種診斷證明書在
    卷可憑，再觀諸扣案之開山刀一把，刀柄長十六公分、刀刃長三十三公分，刀鋒
    銳利，持該新買之開山刀以刺殺人體要害之頭部，足以令人死亡，當為被告所明
    知，而告訴人頭部之深裂傷致頭骨外露七公分，顯見被告下手之重、用力甚猛，
    其具有殺人之故意，昭然若揭。被告前揭所辯各節，無非係事後圖卸刑責避就之
    詞，不足採信。本件事證明確，被告犯行洵堪認定。
四、核被告所為，係犯刑法第二百七十一條第二項、第一項之殺人未遂罪。其雖已著
    手殺人行為之實施，惟並未生死亡之結果，為未遂犯，依刑法第二十六條前段之
    規定，按既遂犯之刑度減輕其刑。又被告前於七十八年間，因違反懲治盜匪條例
    等罪，經法院判處應執行有期徒刑六年十月確定，於八十一年三月二十六日假釋
    出獄，縮刑期滿日期為八十三年五月九日之事實，有臺灣高等法院檢察署刑案紀
    錄簡覆表在卷可按。爰審酌被告前受有期徒刑之執行完畢再犯罪雖未構成累犯，
    惟僅因不滿告訴人與其女友交往，即持開山刀砍殺告訴人之頭部等處之犯罪動機
    、品行、所用手段、所生之危害、犯罪後態度等一切情狀，量處如主文所示之刑
    。
五、扣案之開山刀一把，乃被告所有且供其犯罪所用之物，業據其陳明在卷，依刑法
    第三十八條第一項第二款之規定宣告沒收。
據上論斷，應依刑事訴訟法第二百九十九條第一項前段，刑法第二百七十一條第二項
、第一項、第二十六條前段、第三十八條第一項第二款，判決如主文。
本案經檢察官楊四猛到庭執行職務
中    華    民    國      八十九      年      二      月      二十九    日
                                      臺灣板橋地方法院刑事第三庭
              法  官    王    麗    莉
右正本證明與原本無異。
如不服本判決，應於判決送達後十日內，向本院提出上訴狀。
                                          書記官    李    德    霞
中    華    民    國      八十九      年      二      月      二十九    日
附錄本案論罪科刑法條全文
刑法第二百七十一條
殺人者，處死刑、無期徒刑或十年以上有期徒刑。
前項之未遂犯罰之。
預備犯第一項之罪者，處二年以下有期徒刑。


司法院資訊處製作；財團法人民間司法改革基金會備份。
